【裁判字號】    95,上重訴,92
【裁判日期】    951011
【裁判案由】    違反毒品危害防制條例
【裁判全文】
臺灣高等法院花蓮分院刑事判決        95年度上重訴字第92號
上  訴  人
即  被  告  甲○○
指定辯護人  蔡雲卿律師
上列上訴人因毒品危害防制條例案件，不服臺灣花蓮地方法院94
年度訴字第207號，中華民國95年3月7日第一審判決（起訴案號
：94年度偵字第1646、1947號），提起上訴，本院判決如下：
    主  文
上訴駁回。
    事  實
一、甲○○前因肅清煙毒條例及麻醉藥品管理條例案件，經法院
    判處有期徒刑3年4月及4月，應執行有期徒刑3年6月；又因
    竊盜案件，經法院判處有期徒刑1年，接續執行後於民國91
    年1月29日假釋出監，92年3月21日縮刑期滿執行完畢。其明
    知海洛因係屬毒品危害防制條例規定之第1級毒品，不得販
    賣，竟基於販賣第1級毒品海洛因以營利之概括犯意，以其
    所有之行動電話，插入門號0000000000、0000000000、
    0000000000之易付卡，作為聯絡毒品交易之工具，由欲購買
    海洛因之人撥打上開行動電話與甲○○聯絡，雙方於電話中
    商議並談妥海洛因之交易價格、數量及地點後，由甲○○持
    往交易地點交付予購買海洛因之人，而先後於附表一所示之
    時間、地點，連續多次販賣第1級毒品海洛因予王家豪、邱
    月英、林憲明、蘇敏凱、張鼎龍、鄭正雄、賴奕捷、羅貴麟
    等人。嗣於93年9月30日晚間8時50分許，經警持搜索票，在
    花蓮市○○路5號亞都飯店512號房內查獲，扣得甲○○所有
    供販賣第1級毒品所用如附表二所示之物。
二、案經花蓮縣警察局花蓮分局報請台灣花蓮地方法院檢察署檢
    察官偵查起訴。
    理  由
壹、程序部分：
一、本件被告上訴後，就原判決關於連續轉讓第1級毒品及連續
    轉讓第2級毒品罪部分撤回上訴，本院僅就被告連續販賣第1
    級毒品部分，加以審理，合先敘明。
二、證據能力部分：
（一）按被告以外之人於審判外之言詞或書面陳述，除法律有規
      定者外，不得作為證據，刑事訴訟法第159條第1項定有明
      文。所謂「法律有規定者」，係指同法第159條之1至159
      條之5及第206條等規定。而被告以外之人於偵查中向檢察
      官所為之陳述，除顯有不可信之情況者外，得為證據，同
      法第159條之1第2項復有明定。所謂「不可信之情況」，
      法院應審酌被告以外之人於陳述時之外在環境及情況，例
      如：陳述時之心理狀況、有無受到外力干擾等，以為判斷
      之依據，故係決定陳述有無證據能力，而非決定陳述內容
      之證明力（法院辦理刑事訴訟案件應行注意事項第89 點
      參照）。查證人王家豪、邱月英、林憲明、蘇敏凱、張鼎
      龍、鄭正雄、賴奕捷、羅貴麟等人於檢察官偵訊時所為陳
      述，就其等陳述時之外部客觀情況觀之，尚無顯有不可信
      之狀況，依上開傳聞例外之規定，均有證據能力。
（二）另上開證人與被告間於93年6月至同年9月間之監聽譯文雖
      屬被告以外之人於審判外之書面陳述；然均係承辦本案之
      警員偵辦本案職務上所製作之紀錄文書，並無顯不可信之
      情況，依刑事訴訟法第159條之4第1款之規定，均得為證
      據。
（三）此外，上開證人於警詢時之供述，經公訴人引為證據方法
      ，上訴人及其選任辯護人於原審審理中，即表示對之無意
      見，應視為同意作為證據，經審酌筆錄之記載及卷內之證
      據，並無不能自由陳述或其他非法、不當取證等情形，依
      刑事訴訟法第159條之5之規定，亦得為證據。
貳、實體部分：
一、訊據被告固供承有於附表一所示之時間、地點，分別交付第
    1級毒品海洛因予王家豪、邱月英、林憲明、蘇敏凱、張鼎
    龍、鄭正雄、賴奕捷、羅貴麟等人不諱，然否認有何販賣第
    1級毒品之犯行，辯稱：伊的海洛因係向簡大峰調取的，伊
    僅係幫忙簡大峰販賣海洛因，並換取毒品供自己施用，伊自
    身並沒有販賣毒品，且是伊供出毒品來源，才抓到簡大峰云
    云。
二、經查：
（一）上開證人王家豪、邱月英、林憲明、蘇敏凱、張鼎龍、鄭
      正雄、賴奕捷、羅貴麟等人如何撥打被告之行動電話聯絡
      洽談購買第1級毒品海洛因，並由被告親自交付海洛因而
      完成交易等情，已據證人林憲明、蘇敏凱、張鼎龍、鄭正
      雄、賴奕捷於原審審理中結證明確（原審卷第206至209
      、210至212、214至212、216至218、275至277頁）；及證
      人王家豪、邱月英、羅貴麟分別於警詢、偵訊中證述明確
      （警卷第47至49、第57至61頁、核退字第2068號偵查卷第
      157至164、300、314頁）；並有證人等與被告聯絡購買海
      洛因交易對話之監聽譯文附卷可稽（警卷第46至49、56
      至60頁、核退字第2068號偵查卷第97至108、127至132、
      148至149、152、169至172、197至199、218至225頁）。
      又證人張鼎龍、鄭正雄已於原審證稱被告販賣海洛因予伊
      等之時間、地點及購買價格明確，並更正其等於警詢中所
      述之交易時、地及購買價格，是本院認此部分應以證人2
      人於原審所證述之販賣時間、地點及金額為準。
（二）又被告對於確有於如附表一所載時間、地點，交付如附表
      所示金額之海洛因與上開證人，卷附監聽譯文均為其與證
      人等人之對話等情，已於原審審理中自承在卷。被告雖另
      辯稱：伊僅係調貨，充其量係幫忙簡大峰販賣毒品，並非
      販賣云云。惟證人簡大峰於原審審理時證稱：被告確實向
      伊買過海洛因，但是用途伊不知道，被告並非伊之下線，
      亦無幫忙伊販賣毒品等語（原審卷第115至117頁），已難
      佐認被告前開辯解為真；再觀之卷附監聽譯文，被告與證
      人等之對話內容，均係證人直接向被告表明欲購買毒品之
      種類、金額後，與被告約定交易時間、地點，並無經由被
      告代向簡大峰購買之意，亦均不知被告之前手為何人，且
      被告於電話中均可直接回答現其手邊有無毒品，並無須再
      過問他人，復能於10至30分鐘之短時間內立刻交付海洛因
      予購毒對象，足徵販賣之海洛因確係在被告掌控之中，是
      被告上開辯解與事實不符，自難採信。至證人羅貴麟雖於
      原審改稱：伊只有打電話與被告聯絡，但實際上伊是與簡
      大峰交易的，伊在偵查中是為了交保才如此說云云；惟證
      人羅貴麟確係向被告購買海洛因，已據其於警詢、偵訊中
      證述一致在卷，核與卷附監聽譯文之通話內容相符，顯見
      證人羅貴麟事後改口與事實不符，係屬迴護被告之詞，自
      難採信。另證人林憲明於原審審理中雖稱：被告純粹是幫
      伊調貨，交易時旁邊有伊不認識之「阿峰」在場云云；證
      人蘇敏凱亦稱：被告說毒品是他向別人調的，被告的毒品
      都是向簡大峰拿的，有無賺差價伊不曉得；證人張鼎龍亦
      稱：伊有一次打電話問被告有沒有海洛因，他陪伊到市八
      市場找簡大峰拿，那次有交易成功；證人鄭正雄亦稱：伊
      猜被告是簡大峰之下線云云；賴奕捷亦稱：被告是向別人
      調貨，可能沒有賺錢云云，惟參照其等監聽譯文之對話內
      容，其等於向被告聯絡購買海洛因事宜時，均未提及委由
      被告向簡大峰調貨，足徵其等翻異前詞亦係事後迴護被告
      之詞，均難據為被告有利之認定。
（三）查海洛因係價格昂貴之違禁物，且經政府懸令嚴加查緝、
      取締，其販賣刑責甚重，購買不易，苟非有利可圖，衡情
      被告當無甘冒被取締將面臨遭處極刑或重典之危險，平白
      無故幫忙非親非故之他人調貨之可能。又販賣毒品之人，
      除最上源之毒品製造者外，均需向其他毒品供應者販入毒
      品，始得販賣，故倘行為人基於販賣營利之意圖，向他人
      批購毒品後，再藉由分裝、增減分量、甚而摻入他物等方
      式，賺取量差、價差及純度不同之差價，均無礙其販賣毒
      品犯行之成立。被告販賣海洛因之事實明確，已如前述，
      其辯稱：伊係幫忙他人向簡大峰調貨，故僅幫忙簡大峰販
      賣，並非自己販賣云云，要難採信。是被告具有販賣毒品
      以營利之意圖，要無疑義。綜上所述，本件事證明確，被
      告犯行，堪以認定。
三、核被告所為，係犯毒品危害防制條例第4條第1項之販賣第1
    級毒品罪。被告持有海洛因後進而販賣，持有之低度行為為
    其後販賣之高度行為所吸收，不另論罪。又其先後多次販賣
    海洛因之行為，時間緊接，犯罪構成要件相同，顯係基於概
    括之犯意反覆為之，為連續犯，應依較為有利之修正前刑法
    第56條之規定，論以1罪，惟販賣第1級毒品之法定本刑為死
    刑、無期徒刑，依法不得加重。又被告如事實欄所載之前科
    ，有臺灣高等法院被告前案紀錄表在卷可稽，其於前案執行
    完畢後5年內，再犯本件有期徒刑以上之罪，依行為時之修
    正前刑法第47條之規定為累犯，惟依法不得加重，已如上述
    。另毒品危害防制條例第17條規定，犯同條例第4條第1項之
    罪，供出毒品來源，因而破獲者，得減輕其刑。其立法用意
    ，旨在鼓勵被告供出其所製造、運輸、販賣或持有之毒品來
    源，俾追究出該毒品之前手，以徹底清除毒品氾濫。查警方
    於93年9月30日20時50分許，持台灣花蓮地方法院核發之93
    年度聲搜字第323號搜索票（偵卷A6第40頁）前往花蓮縣花
    蓮市○○路5號飯店內，當場查扣被告持有第1級毒品海洛因
    1 包等物後，被告雖於93年10月1日4時30分許警詢時，供稱
    毒品來源係來自簡大峰（警卷A2第2頁）；惟警方早於93年9
    月3日起，即對簡大峰所使用之0000000000號行動電話依法
    進行監聽，而於93年9月30日15時20分許，持台灣花蓮地方
    法院核發之聲搜字第324號搜索票，前往花蓮縣國富2街21之
    1 號2樓簡大峰處所搜索，扣得簡大峰販賣海洛因所得現金
    135200元、販賣及轉讓海洛因、安非他命用之ＮＯＫＩＡ行
    動電話1支、電子磅秤1個、夾鍊袋170只等物，此有簡大峰
    警詢筆錄及臺灣花蓮地方法院94年度訴字第22號刑事判決在
    卷可憑，且為被告所不爭執。是簡大峰被警查獲之時間點（
    95 年9月30日15時20分），係在被告「供出」毒品來源（93
    年10月1日4時30分）之前，尚不得依上開規定減輕其刑。被
    告辯稱是伊供出毒品來源，才抓到簡大峰云云，與事實不符
    。原審因而適用上開法條，審酌被告素行不佳，連續販賣毒
    品海洛因予他人施用，戕害國民身心健康，助長毒品氾濫，
    實不可輕縱，惟念其販賣毒品之期間非長、數量非鉅等一切
    情狀，認尚無處以極刑之必要，而量處被告無期徒刑；併依
    刑法第37條第1項之規定，宣告褫奪公權終身；及依毒品危
    害防制條例第19條第1項規定，就扣案如附表二所示之物宣
    告沒收，就未扣案之販賣第1級毒品所得新臺幣63400元宣告
    沒收，如全部或一部不能沒收時，以其財產抵償之。認事用
    法，均無不當。被告上訴意旨否認犯罪，指摘原判決不當，
    為無理由，應予駁回。
四、按被告行為後，刑法第56條連續犯之規定，業於94年1月7
    日修正公布刪除，並於95年7月1日施行，則被告之犯行，因
    行為後新法業已刪除連續犯之規定，此刪除雖非犯罪構成要
    件之變更，但顯已影響行為人刑罰之法律效果，自屬法律有
    變更，依新法第2條第1項規定，比較新、舊法結果，仍應適
    用較有利於被告之行為時法律即舊法論以連續犯（最高法院
    95年第8次刑事庭會議決議參照）；又上訴人連續販賣毒品
    之行為，不論依修正前之刑法第47條，或修正後之刑法第47
    條第1項之規定，均構成累犯，對被告而言並無有利或不利
    之情形，自不生新舊法比較之問題，應逕依修正前之刑法第
    47條，論以累犯，自不構成撤銷改判之原因，併此敘明。
據上論斷，應依刑事訴訟法第368條，判決如主文。
本案經檢察官翟光軍到庭執行職務。
中    華    民    國    95    年    10    月    11    日
                                審判長法  官  謝 志 揚
                                      法  官  賴 淳 良
                                      法  官  林 慶 煙
以上正本證明與原本無異。
如不服本判決。應於送達後十日內，向本院提出上訴狀。其未敘
述理由者，並應於提出上訴狀後十日內向本院補提理由狀 (須附
繕本)。
                                      書記官  林 明 智
中    華    民    國    95    年    10    月    11    日
附錄 本判決論罪科刑法條：
毒品危害防制條例第4條
製造、運輸、販賣第一級毒品者，處死刑或無期徒刑；處無期徒
刑者，得併科新臺幣 1 千萬元以下罰金。
製造、運輸、販賣第二級毒品者，處無期徒刑或 7 年以上有期徒
刑，得併科新臺幣 7 百萬元以下罰金。
製造、運輸、販賣第三級毒品者，處 5 年以上有期徒刑，得併科
新臺幣 5 百萬元以下罰金。
製造、運輸、販賣第四級毒品者，處 3 年以上 10 年以下有期徒
刑，得併科新臺幣 3 百萬元以下罰金。
製造、運輸、販賣專供製造或施用毒品之器具者，處 1 年以上 7
年以下有期徒刑，得併科新臺幣 1 百萬元以下罰金。
前五項之未遂犯罰之。
附表一：
┌─┬───┬────┬────┬─────┬────┐
│編│販賣  │        │        │交易金額、│販賣所得│
│號│對象  │ 時間   │ 地點   │次數      │(新台幣 │
│  │      │        │        │          │，以最有│
│  │      │(年. 月.│        │(新台幣)  │利於被告│
│  │      │ 日)    │        │          │之低額計│
│  │      │        │        │          │算)     │
├─┼───┼────┼────┼─────┼────┤
│  │      │93.7.10 │聯統、市│1次500 元 │4500元  │
│1 │王家豪│93.7.11 │八市場、│、另4 次均│        │
│  │      │93.7.24 │慶豐12街│為1000元，│        │
│  │      │93.7.25 │附近之  │共5次     │        │
│  │      │93.8.14 │7-11    │          │        │
│  │      │        │        │          │        │
├─┼───┼────┼────┼─────┼────┤
│  │      │        │        │          │        │
│2 │邱月英│93.7.15 │中信飯店│每次1000  │2000元  │
│  │      │93.9.20 │旁7-11、│元，共2 次│        │
│  │      │        │吉安分局│          │        │
│  │      │        │附近    │          │        │
├─┼───┼────┼────┼─────┼────┤
│  │      │        │        │          │        │
│3 │林憲明│93.7.22 │慶豐12街│各次金額分│29000元 │
│  │      │93.7.24 │、仁里超│別為3000元│        │
│  │      │93.7.26 │商、市八│、1000元、│        │
│  │      │93.7.27 │市場    │2000元、  │        │
│  │      │93.8.2  │        │5000元、  │        │
│  │      │93.8.3  │        │5000元、  │        │
│  │      │93.8.5  │        │5000元、  │        │
│  │      │93.8.14 │        │5000元、  │        │
│  │      │        │        │3000元，  │        │
│  │      │        │        │共8次     │        │
├─┼───┼────┼────┼─────┼────┤
│  │      │        │        │          │        │
│4 │蘇敏凱│93.7.10 │帝君廟附│每次均1000│3000元  │
│  │      │93.7.11 │近、舊火│元，共3次 │        │
│  │      │93.7.15 │車站附近│          │        │
│  │      │        │        │          │        │
├─┼───┼────┼────┼─────┼────┤
│  │      │        │        │          │        │
│5 │張鼎龍│93.8    │市八市場│每次均2000│4000元  │
│  │      │93.8.23 │        │元，共2次 │        │
│  │      │        │        │          │        │
├─┼───┼────┼────┼─────┼────┤
│  │      │        │        │          │        │
│6 │鄭正雄│93.9.21 │國盛4街 │每次均2000│4000元  │
│  │      │93.9.29 │之看海飯│元，共2次 │        │
│  │      │        │店      │          │        │
├─┼───┼────┼────┼─────┼────┤
│  │      │        │        │          │        │
│7 │賴奕捷│93.7.28 │國盛5街 │各次分別為│6900元  │
│  │      │93.7.30 │之譚眼科│1000元、  │        │
│  │      │93.8.1  │、帝君廟│ 400元、  │        │
│  │      │93.8.5  │        │1000元、  │        │
│  │      │93.8.15 │        │1000元、  │        │
│  │      │93.9.23 │        │1000元、  │        │
│  │      │93.9.25 │        │1000元、  │        │
│  │      │        │        │1500元，  │        │
│  │      │        │        │共7次     │        │
├─┼───┼────┼────┼─────┼────┤
│  │      │        │        │          │        │
│8 │羅貴麟│93.7.19 │被告位於│每次均5000│10000元 │
│  │      │93.7.23 │吉安鄉建│元，共2次 │        │
│  │      │        │國路1段 │          │        │
│  │      │        │155巷3號│          │        │
│  │      │        │之住處  │          │        │
└─┴───┴────┴────┴─────┴────┘
附表二（供犯罪所用而應沒收之物）：
┌───┬─────┬───┐
│編號  │物品名稱  │數量  │
├───┼─────┼───┤
│1     │糖        │3包   │
│      │          │      │
├───┼─────┼───┤
│2     │毛刷      │1支   │
│      │          │      │
├───┼─────┼───┤
│3     │行動電話  │1支   │
│      │          │      │
├───┼─────┼───┤
│4     │夾鏈袋    │101個
│      │          │      │
├───┼─────┼───┤
│5     │眼鏡盒    │1個   │
│      │          │      │
├───┼─────┼───┤
│6     │皮包      │1個   │
│      │          │      │
├───┼─────┼───┤
│7     │鐵盒      │1個   │
│      │          │      │
├───┼─────┼───┤
│8     │塑膠盒    │1個   │
│      │          │      │
└───┴─────┴───┘


司法院資訊處製作；財團法人民間司法改革基金會備份。
